【裁判字號】    90,訴,1073
【裁判日期】    900920
【裁判案由】    違反槍砲彈藥刀械管制條例
【裁判全文】
臺灣臺中地方法院刑事判決                九十年度訴字第一０七三號
    公  訴  人  台灣台中地方法院檢察署檢察官
    被      告  甲○○
    選任辯護人  吳莉鴦
右列被告因違反槍砲彈藥刀械管制條例案件，經檢察官提起公訴（九十年度偵字第一
０七三號），本院判決如左：
    主  文
甲○○未經許可，持有可發射子彈具有殺傷力之改造手槍，累犯，處有期徒刑捌月，
併科罰金新台幣伍萬元，罰金如易服勞役，以參佰元即新台幣玖佰元折算壹日，扣案
之改造手槍壹支、土造子彈陸顆、口徑７‧６２㎜制式半自動手槍彈壹顆沒收；又對
於公務員依法執行職務時，當場侮辱，累犯，處拘役肆拾日，拘役如易科罰金，以參
佰元折算壹日。
    事  實
一、甲○○曾因妨害風化案件，經台灣高等法院台中分院判處有期徒刑肆月確定，於
    民國八十六年五月二十七日執行完畢。仍不知悔改，復於九十年二月中旬某日，
    在彰化縣彰化市○○路旁某處之垃圾堆內，拾獲可發射子彈具有殺傷力之改造手
    槍一支（係由仿ＷＡＬＴＨＥＲ廠半自動手槍製造之金屬玩具手槍更換土造金屬
    槍管改造而成）、土造子彈六顆及口徑７‧６２㎜制式半自動手槍彈一顆（同時
    另拾獲無底火、火藥，不具殺傷力，加裝金屬彈頭之土造金屬彈殼四顆），竟未
    經許可，予以持有，放置台中縣霧峰鄉○○村○○路二三五之五號住處。嗣於九
    十年四月二日二十時許，為警持檢察官核發之搜索票至上址查獲，並扣得前述可
    發射子彈具有殺傷力之改造手槍一支、土造子彈六顆及口徑７‧６２㎜制式半自
    動手槍彈一顆（另查扣無底火、火藥，不具殺傷力，加裝金屬彈頭之土造金屬彈
    殼四顆）。甲○○於員警執行搜索時，復心生不滿，另行起意，當場以台語「幹
    你娘‧‧」辱罵執行搜索職務之員警。
二、案經台中縣警察局霧峰分局報請台灣台中地方法院檢察署檢察官偵查起訴。
    理  由
一、右揭犯罪事實，業據被告甲○○坦承不諱，並經在場證人黃酩方於警訊時證述無
    訛，復有改造手槍一支、土造子彈六顆及口徑７‧６２㎜制式半自動手槍彈一顆
    扣案可稽，又扣案之槍彈經內政部警政署刑事警察局鑑定結果，其中改造手槍一
    支，係由仿ＷＡＬＴＨＥＲ廠半自動手槍製造之金屬玩具手槍更換土造金屬槍管
  改造而成，而土造子彈六顆，具直徑約８㎜金屬彈頭，另子彈一顆係口徑７‧６
    ２㎜制式半自動手槍彈，均具殺傷力，亦有該局鑑驗通知書附卷足憑，事證明確
    ，被告犯行已堪認定。
二、核被告所為，係犯槍砲彈藥刀械管制條例第十一條第四項之未經許可持有可發射
    子彈具殺傷力之改造手槍罪、同條例第十二條第四項之未經許可持有子彈罪及刑
    法第一百四十條之侮辱公務員罪。被告同時持有前述槍彈，係以一行為觸犯未經
    許可持有可發射子彈具殺傷力之改造手槍及未經許可持有子彈二罪，為想像競合
    犯，應從一重之未經許可持有可發射子彈具殺傷力之改造手槍罪處斷，而與侮辱
    公務員罪間，犯意各別，罪質互異，應予分論併科。又被告曾因妨害風化案件，
    經台灣高等法院台中分院判處有期徒刑四月，於八十六年五月二十七日執行完畢
    ，有台灣台中地方法院檢察署刑案資料查註紀錄表可按，五年以內再犯有期徒刑
    以上之罪，為累犯，應依法加重其刑。再被告因罹患精神分裂病，自八十一年二
    月二十一日起即在行政院衛生署草屯療養院診療，而經本院委請該療養院鑑定被
    告精神狀態結果，認被告之精神科診斷為妄想型精神分裂病，由於受發病多年之
    影響，被告之認知功能已有障礙，尤其在壓力情境下，更顯示出處理事情缺乏組
    織及效率，本槍砲案之過程並非受精神症狀之直接干擾，而是受認知能力障礙影
    響因此屬於精神耗弱，有該療養院九十草療精字第四二四七號函附精神鑑定報告
    書足參，被告行為時，其精神狀態既已達耗弱程度，自應依法減輕其刑，並予先
    加後減。爰審酌被告已有殺人未遂、妨害風化前科，仍不知悔改，事後已坦承上
    情，態度尚佳及其犯罪動機、手段、所生危害等一切情狀，處以如主文所示之刑
    ，並諭知罰金部分易服勞役及拘役部分易科罰金之折算標準。末按人民身體之自
    由應予保障，憲法第八條設有明文。限制人身自由之法律，其內容須符合憲法第
    二十三條所定要件。保安處分係對受處分人將來之危險性所為拘束其身體、自由
    等之處置，以達教化與治療之目的，為刑罰之補充制度。本諸法治國家保障人權
    之原理及刑法之保護作用，其法律規定之內容，應受比例原則之規範，使保安處
    分之宣告，與行為人所為行為之嚴重性、行為人所表現之危險性，及對於行為人
    未來行為之期待性相當。司法院大法官會議釋字第四七一號解釋即明示斯旨。查
    本件被告既無違反槍砲彈藥刀械管制條例之前科，且其因長期罹患精神分裂病，
    認知功能已有障礙，而未經許可持有前述槍彈，亦未從事任何不法之犯行，依其
    人格及行為特質觀之，社會危險性顯非重大，本院認其未經許可持有前述改造手
    槍之行為所表現之危險性，並無需佐以強制工件之保安處分達其教化與治療目的
    之必要，自無庸另依槍砲彈藥刀械管制條例第十九條第一項規定諭知強制工作，
    併予敘明。扣案之改造手槍壹支、土造子彈陸顆、口徑７‧６２㎜制式半自動手
    槍彈壹顆，係違禁物，均依刑法第三十八條第一項第一款宣告沒收。
據上論斷，應依刑事訴訟法第二百九十九條第一項前段，槍砲彈藥刀械管制條例第十
一條第四項、第十二條第四項、刑法第十一條前段、第一百四十條、第五十五條、第
四十七條、第十九條第二項、第四十一條第一項前段、第四十二條第二項、第三十八
條第一項第一款，罰金罰鍰提高標準條例第一條前段、第二條，判決如主文。
中      華      民      國      九十      年      九      月    二十    日
                                        法  官  鍾  堯  航
右正本證明與原本無異。
如不服本判決，應於送達後十日內向本院提出上訴狀（須附繕本），上訴於台灣高等
法院台中分院。
                                        書記官
中      華      民      國      九十      年      九      月    二十    日
附錄論罪科刑法條
槍砲彈藥刀械管制條例第十一條第四項：
未經許可，持有、寄藏或意圖販賣而陳列第一項所列槍砲者，處一年以上七年以下有
期徒刑，併科新台幣七百萬元以下罰金。
槍砲彈藥刀械管制條例第十一條第四項：
未經許可，持有、寄藏或意圖販賣而陳列子彈者，處五年以下有期徒刑，併科新台幣
三百萬元以下罰金。
刑法第一百四十條：
於公務員依法執行職務時，當場侮辱，或對於其依法執行之職務公然侮辱者，處六月
以下有期徒刑、拘役或一百元以下罰金。


司法院資訊處製作；財團法人民間司法改革基金會備份。
